【裁判字號】    89,重上,551
【裁判日期】    901016
【裁判案由】    給付貨款等
【裁判全文】
臺灣高等法院民事判決  八十九年度重上字第五五一號
      上  訴  人    Lamit.
      法定代理人    Erwin.
      被上訴人      華韡電子股份有限公司
      法定代理人    曾明潤
右當事人間給付貨款等事件，上訴人對於中華民國八十九年七月二十七日臺灣桃園地
方法院八十八年度重訴字第一○○號第一審判決提起上訴，本院判決如左：
    主    文
原判決關於駁回上訴人後開第二項之訴部分，並命上訴人負擔訴訟費用之裁判廢棄。
被上訴人應再給付上訴人美金捌萬伍仟伍佰肆拾貳元肆角捌分，及自八十九年十一月
十六日起，至清償日止，按週年利率百分之五計算之利息。
其餘上訴駁回。
第一審關於命上訴人負擔部分及第二審訴訟費用，由被上訴人負擔貳分之壹，餘由上
訴人負擔。
    事實及理由
一、按於第二審為訴之變更或追加，非經他造同意，不得為之。但擴張或減縮應受判
    決事項之聲明者，不在此限。民事訴訟法第四百四十六條第一項、第二百五十五
    條第一項第三款定有明文。又依同法第四百六十三條準用第二百五十五條第二項
    之規定，他造於此項訴之追加無異議而為本案之言詞辯論者，即應視為同意追加
    （最高法院二十九年度上字第三五九號判例要旨參照）。本件上訴人起訴時，請
    求之利息係自起訴狀繕本送達被上訴人之翌日起算，惟於上訴時減縮為自上訴狀
    繕本送達被上訴人之翌日（即八十九年十一月十六日）起算，且被上訴人對此減
    縮亦無異議，應視為同意減縮，是上訴人之上開減縮，應予准許。
二、上訴人起訴主張上訴人於民國八十六年十二月八日出售銅泊及玻璃布與被上訴人
    ，貨款為美金二十七萬八千八百七十一點一六元，嗣又於八十七年二月四日、二
    月十四日、三月一日、四月二日，分別出售玻璃布予被上訴人，貨款為美金四十
    萬零七百八十點八七元，合計美金六十七萬九千六百五十二點三元，嗣被上訴人
    給付部分貨款美金二十六萬五千三百五十九點一六元，尚欠美金四十一萬四千二
    百九十二點八七元。又被上訴人於八十七年三月二日、四月八日，以每張單價為
    美金二十點六五元，分別出售三批規格為1.6MMX 40" X 48" FR-4, 1/1（即一盎
    司）之雙面基板予上訴人，每批各為四千八百張，每批價格為美金九萬九千一百
    二十元；其中八十七年三月二日所給付之二批基板，共九千六百張部分，有八千
    二百八十九張，有品質之瑕疵，被上訴人同意以五折即每張單價為美金十點三三
    元售予上訴人，折價後為美金八萬五千六百二十五點三七元，另無瑕疵之一千三
    百十一張，則仍以原價格即美金二十點六五元計付，共為美金二萬七千零七十二
    點十五元。另八十七年四月八日應給付之基板部分，被上訴人僅給付四千六百張
    （嗣又主張五千張），竟故意以其多年前遭人退貨，規格為H/H（即二分之一盎
    司）之瑕疵基板為給付，顯係故意以瑕疵物為給付，上訴人於八十七年七月二十
    二日函知被上訴人，未購買此規格之基板，經上訴人將此二批貨退運回臺灣，則
    除被上訴人不得請求此部分之貨款外，上訴人因此所支付之退貨運費美金三萬四
    千九百二十九點六元，及關稅美金一萬九千八百二十四元應由被上訴人負擔。有
    關上揭二分之一盎司之基板，上訴人從未向被上訴人訂購，上訴人自不受拘束，
    從而被上訴人交付此等基板，在法律上之性質，充其量僅可謂「現物要約」，上
    訴人並無拘束之理。又因被上訴人係故意不告知瑕疵，依民法第三百五十六條第
    二項規定，上訴人之瑕疵擔保權利自無六個月期間之適用。至於被上訴人所主張
    該批二分之一盎司基板留用乙節，上訴人雖留用一千零六十一張，僅生上訴人就
    此部分向被上訴人承諾，兩造僅於留用部分有買賣關係存在，其餘上訴人並不受
    拘束。再者，因該二分之一盎司基板係訴外人柯銘商所購買，應向柯銘裕主張貨
    款，而非向上訴人主張抵銷；退萬步言，即便鈞院認定蘇聯方面確有留用問題，
    亦為蘇聯方面與被上訴人及柯銘裕間之問題，與上訴人無干，被上訴人自始至終
    無法舉證上訴人曾訂購二分一盎司規格之基板，即便蘇聯方面確實有留用之問題
    ，亦無能以之要求上訴人負擔該筆金額。另被上訴人抗辯其代墊上訴人出售之銅
    泊、玻璃布係自香港運至臺灣之轉運費美金五千八百零七元、多次要求被上訴人
    代為轉運銅泊至大陸之進出口費用、轉船費用及延遲費用共美金一萬零八百十元
    等與上訴人無關。被上訴人不得以之主張與前揭上訴人貨款抵銷等情，因求為命
    被上訴人給付美金三十八萬三千三百九十點四七元，及本件起訴狀繕本送達被告
    之翌日（即八十八年四月十一日）起至清償日止，按週年利率百分之五計算之利
    息之判決。（原審判決被上訴人應給付上訴人美金一萬七千八百十二點八七元，
    及自八十八年四月十一日起至清償日止，按週年利率百分之五計算之利息，被上
    訴人未聲明上訴）並聲明(一)原判決不利於上訴人部分廢棄。(二)右廢棄部分，被上
    訴人應再給付上訴人美金三十六萬五千五百七十七元六角，及自上訴狀繕本送達
    翌日起至上訴狀繕本送達被上訴人翌日起至清償日止，按週年利率百分之五計算
    之利息。
三、被上訴人則以(一)上訴人所售予被上訴人之銅泊、玻璃布係自香港運至臺灣，所生
    之轉運費美金五千八百零七元，由被上訴人墊付。又上訴人多運送銅泊要求被上
    訴人代為轉運大陸，被上訴人為此墊付進出口費用、轉船費用及延遲費用共美金
    一萬零八百十元。被上訴人自得以之主張與前揭上訴人貨款抵銷。(二)其售與上訴
    人之前開貨品係上訴人以口頭向被上訴人訂購，於八十七年三月二日及四月八日
    出口，此為兩造所不爭執，是若有上訴人所稱未訂購二分之一盎司基板，而有規
    格不符之情，上訴人理應於收貨經查驗後，旋即以未訂購拒絕提領，惟依上訴人
    所提出其於八十七（西元一九九八）年七月二十二日予被上訴人之傳真信函，既
    自承被上訴人所運交規格為FR4, H  /H（二分之一盎司）之基板共計四千六百張
    ，且其客戶業已留用一千零六十一張，若未訂購或規格不符，焉有先行留用之理
    ？又依上訴人主張剩餘之基板數量應為三千五百三十九張，何以上訴人卻稱因規
    格不符將退運四千八百張二分之一盎司之基板，多於上訴人所主張之數量四千六
    百張，已高出二百張，其主張顯非事實。上訴人遲至八十八年一月十五日始發函
    以「未具約定之品質」而非以「規格不符」為由，要求退貨，此要與常情有違。
    再者，系爭貨物係依上訴人之指示由臺灣運往鹿特丹，依民法第三百五十八條規
    定自應推定上訴人於受領系爭貨品時為無瑕疵，是上訴人若主張貨品有瑕疵，應
    依相當之方法證明瑕疵存在。上訴人主張系爭基板有瑕疵，及未曾訂購二分之一
    盎司基板部分，充其量僅係「現物要約」云云，顯非事實。再者，八十七年三月
    二日給付之九千六百張部分，兩造固經葉飄東協商，惟上訴人嗣後又要求以每張
    單價美金十‧三三元計價，被上訴人認上訴人所開價顯不合理，要求上訴人將其
    所稱未通過檢測之瑕疵貨品返還予被上訴人，其餘通過檢測之一千三百一十一張
    部分仍以原價購買之，倘上訴人不同意，則將該雙面基板一併返還，然上訴人未
    同意，故而兩造並未達成共識。被上訴人否認退運置放於中國貨櫃廠之兩貨櫃基
    板，係被上訴人所有，且置於該兩貨櫃內之基板，單面基板與雙面基板雜陳，取
    樣所得之基板，經送請財團法人工業技術研究院鑑定結果，取樣送鑑基板之厚度
    、規格、尺寸與前揭兩造約定之基板不符，且每一面板之銅箔厚度亦不相同，與
    上訴人於前開存證信函中指稱已將無法使用之貨物委船運回臺灣者係「雙面基板
    」乙節不符，上訴人復無法舉證以明其所退運之前開貨物確係被上訴人所運交之
    貨物無訛，上訴人以該批基板未印有標誌，即係被上訴人所運交，顯然無據。等
    語，資為抗辯。並聲明駁回上訴。
四、兩造不爭執之事實
  (一)上訴人於民國八十六年十二月八日出售銅泊及玻璃布與被上訴人，貨款為美金二
    十七萬八千八百七十一點一六元，嗣又於八十七年二月四日、二月十四日、三月
    一日、四月二日，分別出售玻璃布予被上訴人，貨款為美金四十萬零七百八十點
    八七元，合計美金六十七萬九千六百五十二點三元，嗣被上訴人給付部分貨款美
    金二十六萬五千三百五十九點一六元，尚欠美金四十一萬四千二百九十二點八七
    元，並有出貨清單、載貨證券、八十七年四月三日兩造會議紀錄等件為證。
  (二)被上訴人於八十七年三月二日、四月八日，以每張單價為美金二十點六五元，出
    售雙面基板予上訴人，並有八十七年三月二日、四月八日發票（INVOICE）、裝
    貨單（PACKING/WEIGHT LIST）四紙在卷可稽。
五、上訴人主張被上訴人積欠其前揭銅泊及玻璃布貨款美金四十一萬四千二百九十點
    八七元，為兩造所不爭執，並有前揭出貨清單、載貨證券、八十七年四月三日兩
    造會議紀錄等件為證，堪信為真實。
六、上訴人主張被上訴人於八十七年三月二日，以每張單價為美金二十點六五元，出
    售二批規格為1.6MMX 40" X 48" FR-4, 1/1（即一盎司）之雙面基板予上訴人，
    每批各為四千八百張，共九千六百張，其中八千二百八十九張，有品質之瑕疵，
    被上訴人同意以五折即每張單價為美金十點三三元售予上訴人，折價後為美金八
    萬五千六百二十五點三七元，另無瑕疵之一千三百十一張，則仍以原價格即美金
    二十點六五元計付，共為美金二萬七千零七十二點一五元等語，核與證人葉飄東
    結證內容相符，並有葉飄東於八十七年四月二十一日傳真函在卷可稽，堪信為實
    在。被上訴人空言否認前揭傳真函之真正，委無可取，另其辯稱兩造固經葉飄東
    協商，惟上訴人嗣後又要求以每張單價美金十‧三三元計價，被上訴人不同意，
    並要求上訴人將其所稱未通過檢測之瑕疵貨品返還予被上訴人，其餘通過檢測之
    一千三百十一張部分仍以原價購買之，若上訴人不同意，則將此二批雙面基板退
    還，然上訴人未同意，故而兩造並未達成共識云云。按「稱和解者，謂當事人約
    定，互相讓步，以終止爭執或防止爭執發生之契約。」民法第七百三十六條定有
    明文。是和解契約以當事人締約當時兩造合致之意思表示，為成立要件（最高法
    院十九年度上字第一九六四號判例要旨參照），且和解契約非必當事人雙方當面
    協商而後成立，茍由調處人從中接洽，雙方意思已歸一致，各向調處人表示，經
    其互相傳達於他方者，其和解契約即為成立（最高法院二十一年度上字第一八０
    七號判例要旨參照）。查上訴人前揭折價要約，業據證人葉飄東代轉被上訴人，
    且被上訴人亦委由證人葉飄東函轉其承諾予上訴人，業如前述，則依上揭說明，
    兩造就該二批基板折價之內容業已成立和解，兩造均應受拘束。嗣上訴人雖於被
    上訴人承諾後又要求該九千六百張，均以每張單價美金十‧三三元計價，而上訴
    人就該新要約，亦表示上訴人應將其所稱未通過檢測之瑕疵貨品返還予被上訴人
    ，其餘通過檢測之一千三百一十一張部分仍以原價購買之，倘上訴人不同意，則
    將該雙面基板一併返還等語，核均屬新要約，兩造既經未同意，自不變更前揭和
    解契約之內容，是被上訴人之抗辯，為不足採。
七、上訴人主張關於八十七年四月八日部分之基板，被上訴人僅給付五千張，且規格
    為二分之一盎司，與契約要求之規格為一盎司不符，經其退運回臺灣，是被上訴
    人此部分之二批，數量共九千六百張基板之貨款，不惟不得請求，並應賠償上訴
    人因此所支付之退貨運費美金三萬四千九百二十九點六元，及關稅美金一萬九千
    八百二十四元云云。被上訴人抗辯其所給付之該二批基板共九千六百張，且均無
    瑕疵，上訴人所退運回臺灣之基板非其所生產，是上訴人應給付該二批之貨款計
    美金十九萬八千二百四十元，並以之主張抵銷等語。查：
  (一)被上訴人於八十七年四月八日給付之基板，分裝二貨櫃，其中編號為LAB70401號
    之發票所載之一盎司基板數量為四千六百張，二分之一盎司基板數量為二百張，
    另LAB70402號之發票所載之一盎司基板數量為四百張，二分之一盎司基板數量為
    四千四百張，共一盎司之基板為五千張，二分之一盎司之基板為四千六百張，合
    計九千六百張，有發票、裝貨單在卷可稽。前揭發票、裝貨單於八十七年四月二
    十九日經由被上訴人寄出，預期在三天內即可送達上訴人，亦有被上訴人不爭執
    其真正之上訴人所提被上訴人之傳真函在卷可稽。上訴人於其八十七年七月二十
    二日傳真函亦稱被上訴人於八十七年四月八日所給付之基板，其客戶賣了三千七
    百三十九張規格為一盎司的基板，且留用一千零六十一張二分之一盎司的基板，
    另一個貨櫃之四千八百張基板將退運回臺灣等語，則依該函所載被上訴人四月八
    日所給付之基板數量為九千六百張（3,739+1,061+4,800=9,600），從而被上訴
    人抗辯其八十七年四月八日所給付之基板為九千六百張，堪信為真實。上訴人主
    張被上訴人僅給付五千張，難認實在。
  (二)被上訴人抗辯其業已於四月八日給付九千六百張基板予上訴人，且依上訴人前揭
    七月二十二日傳真函內容，其亦已收受。又依上訴人所提之未列日期傳真函（原
    審卷第一百六十一頁），被上訴人將於同年四月二十九日郵寄前揭發票、裝貨單
    予上訴人，上訴人將三日內收到，且系爭基板於五月五日將運抵鹿特丹（ROTTER
    DAM），而上訴人對於其收受該等發票、裝貨單乙節亦不爭執，是上訴人將系爭
    九千六百張基板轉運至蘇聯，衡諸常理，必參照該等發票及裝貨單為運送、通關
    等手續，然上訴人於收受系爭基板及發票、裝貨單後，均未有異議，足見被上訴
    人給付系爭二分之一盎司基板係依兩造間之買賣契約為之，否則上訴人何以未有
    異議，且依其前揭七月二十二日傳真函內容，更將之轉售至蘇聯客戶，而該蘇聯
    客戶再留用其中一千零六十一張，是上訴人向被上訴人訂購之基板包括系爭二分
    之一盎司基板，足信為實在。又證人柯銘裕固於本院證稱伊能證明上訴人並無從
    事出售二分之一盎司之基板交易，且兩造於八十七年二月七日會議係處理被上訴
    人認為上訴人出售予其之一盎司銅泊品質不佳之事，經兩造同意，以上訴人之銅
    泊製作基板再賣予上訴人等語，惟其亦稱伊僅知於該次會議兩造合意係一盎司之
    基板交易，除此之外伊不知道，而上訴人所提之該次會議紀錄亦僅載之基板交易
    為：「華韡公司將每月運送予上訴人二貨櫃基板：1.銅泊基板（一‧六釐米，一
    盎司，FR4, 40"*48"），九千六百張，每張美金二十點六五元，美金十九萬八千
    二百四十元。2.銅泊基板，四千八百張，每張美金十九元，美金九萬一千二百元
    。」等語，然系爭二分之一盎司基板之交付日期為四月八日之交易，距該次會議
    有二個月時間，且系爭四月八日給付之交易，係以口頭方式為之，亦為兩造所不
    爭執，是該次會議結論，不足為兩造間僅有該約定之一盎司基板交易之證明。
  (三)按買受人於受領給付後，主張買賣標的有瑕疵，應由買受人負舉證責任（最高法
    院五十八年度台上字第一九八三號判例要旨、七十七年度台上字第一九八九號判
    決要旨參照）。上訴人主張退運回臺灣之基板係被上訴人所出售予其之雙面基板
    云云，惟被上訴人否認自蘇聯所退運回之基板係其產品，而該退運回臺灣之基板
    經原審前往中國貨櫃場勘驗並採樣送財團法人工業技術研究院鑑定結果，該貨櫃
    中單面基板與雙面基板夾雜，且取樣送鑑定之基板之厚度、規格、尺寸不一，與
    前揭發票、裝貨單所載之基板規格不符，每一基板之銅泊厚度亦不相同，此有該
    院八十九年二月二十五日（八九）工研法字第０四六０號函附之鑑定報告在卷可
    憑，與上訴人主張不符，亦為上訴人所不爭執。而證人劉寶生雖證稱：「我是從
    貨品之外觀察知與原告公司（即上訴人）要的貨品不一樣。確定原告公司要我去
    看的貨是被告公司從大陸運送過來的貨。德商買被告公司之貨品是根據被告公司
    之指示運去哪裡就運去哪裡。」，惟被上訴人所生產之前揭基板及前揭退回之基
    板均無被上訴人生產之標記，且兩造特別約定被上訴人所生產之基板，不得有被
    上訴人之標記，為兩造所不爭執，而證人劉寶生所觀察之基板係上訴人所提供，
    該基板究是否為被上訴人所生產之系爭基板，上訴人復未能舉證證明之，則證人
    劉寶生之證詞不足為退回基板係被上訴人系爭產品之證明。依前揭說明，上訴人
    自應就系爭二分之一盎司基板有瑕疵，負舉證責任。上訴人復未能舉證證明被上
    訴人所交付之基板有瑕疵，及退回之基板係被上訴人所生產之系爭產品，則上訴
    人之主張難認有據。
  (四)由上，被上訴人出售並於八十七年四月八日給付之前揭基板，上訴人既已收受，
    復未能證明該等基板有何瑕疵，則應負給付該九千六百張基板，按每張單價美金
    二十點六五元計算之貨款，共十九萬八千二百四十元。被上訴人以之主張抵銷，
    為有理由。
八、被上訴人抗辯上訴人於八十六年十二月八日售予伊之銅泊及玻璃布，原係約定運
    至香港後再轉運臺灣，其中轉運費用美金五千八百零七元係由其墊付；另其多次
    應上訴人要求代為轉運銅泊至大陸，致墊付進出口費用、轉船費用、延滯費用共
    美金一萬六千六百十七點七七元，上訴人應返還之，乃以之主張抵銷云云。上訴
    人否認之，並辯稱伊將所售之銅泊，依約運至臺灣，即已盡履行之義務，嗣後貨
    物之處理及轉運與伊無關等語。被上訴人自承其未有證據以資佐證，從而被上訴
    人此抵銷之抗辯，難認有稽。
九、綜上所述，上訴人本於兩造間前揭銅泊及玻璃布買賣契約關係，請求上訴人給付
    美金三十八萬三千三百九十點四七元及其法定利息，於美金十萬三千三百五十五
    點三五元及其法定遲延利息部分，為有理由，應予准許。逾此所為請求，為無理
    由，應予駁回。乃原審就上開應准許部分，僅命被上訴人給付上訴人美金一萬七
    千八百十二點八七元，及自八十八年四月十一日起至清償日止，按週年利率百分
    之五計算之利息，而駁回上訴人其餘之訴，尚有未洽，上訴意旨就該駁回部分指
    摘原判決不當，求予廢棄改判，為有理由，爰由本院將原判決此部分予以廢棄改
    判如主文第二項所示。又上訴人勝訴部分，上訴人於本院未為假執行之聲請，被
    上訴人為供擔保免假執行之聲請，核無必要。至於上訴人之請求不應准許部分，
    原判決為上訴人敗訴之判決，經核於法並無不合，上訴意旨求予廢棄改判，為無
    理由，應駁回其上訴。
十、本件事證已臻明確，兩造其餘攻擊防禦方法及舉證，與本判決結果不生影響，無
    贅述必要，併予敘明。
十一、據上論結，本件上訴為一部有理由，一部無理由，依民事訴訟法第四百五十條
      、第四百四十九條第一項、第七十九條但書，判決如主文。
中      華      民      國    九十      年      十      月     十六     日
                              民事第十五庭
                                  審判長法  官  劉  靜  嫻
                                        法  官  李  錦  美
                                        法  官  吳  光  釗
右正本係照原本作成。
如不服本判決，應於收受送達後二十日內向本院提出上訴書狀，其未表明上訴理由者
，應於提出上訴後二十日內向本院補提理由書狀（均須按他造當事人之人數附繕本）
上訴時應提出委任律師或具有律師資格之人之委任狀；委任有律師資格者，另應附具
律師及格證書及釋明委任人與受任人有民事訴訟法第四百六十六條之一第一項但書或
第二項（詳附註）所定關係之釋明文書影本。
中      華      民      國    九十      年      十      月     十六     日
                                        書記官  于      誠
附註：
民事訴訟法第四百六十六條之一（第一項、第二項）：
對於第二審判決上訴，上訴人應委任律師為訴訟代理人。但上訴人或其法定代理人具
有律師資格者，不在此限。
上訴人之配偶、三親等內之血親、二親等內之姻親，或上訴人為法人、中央或地方機
關時，其所屬專任人員具有律師資格並經法院認為適當者，亦得為第三審訴訟代理人
。


司法院資訊處製作；財團法人民間司法改革基金會備份。
